【裁判字號】    89,台上,141
【裁判日期】    890114
【裁判案由】    清償借款
【裁判全文】
最高法院民事判決                                八十九年度台上字第一四一號
    上  訴  人  乙○○
    訴訟代理人  羅聖乾律師
    被 上訴 人  甲○○
右當事人間請求清償借款事件，上訴人對於中華民國八十七年十二月二十九日台灣高
等法院第二審判決（八十七年度上字第八七一號），提起上訴，本院判決如左：
    主  文
上訴駁回。
第三審訴訟費用由上訴人負擔。
    理  由
本件上訴人主張：被上訴人於民國八十三年七月四日，持訴外人永達混凝土股份有限
公司（下稱永達公司）所簽發以聯富建材行為受款人，發票日為八十三年九月二十三
日、八十三年九月二十七日，票面金額各為新台幣（下同）七十四萬三千九百八十四
元、七十四萬三千九百八十五元，付款人均為台新國際商業銀行之支票二紙，以聯富
建材行名義背書後向伊調借同額現款，約定月息為一分五，並以各該支票之發票日為
清償日，屆期經提示均遭退票，屢經催告，迄未償還等情，爰依消費借貸關係，求為
命被上訴人給付一百四十八萬七千九百六十九元及自八十三年九月二十七日起至清償
日止按年息百分之五計算利息之判決（上訴人請求第一審被告莊林川即聯富建材行給
付之訴部分，經上訴人於第二審撤回）。
被上訴人則以：系爭借款係以聯富建材行名義陸續向上訴人所借，由伊先開具聯富建
材行支票向上訴人借得本件款項，再持永達公司的客票換回支票，利息後計，系爭借
款既為聯富建材行所借，應由聯富建材行內部全體出資股東負擔清償等語，資為抗辯
。
原審斟酌全辯論意旨及調查證據之結果，以：本件借款係被上訴人持系爭支票，以聯
富建材行名義背書後向上訴人調借同額現款，約定月息為一分五，並以各該支票之發
票日為清償日之事實，為兩造所不爭，並有支票及退票理由單影本在卷足稽。按聯富
建材行雖登記以訴外人莊林川為負責人之獨資商號，實則為多數人出資之隱名合夥，
上訴人及被上訴人之妹王碧玉均為出資者之一，為兩造所不爭，於被上訴人到職負責
聯富建材行之帳務前，向由訴外人莊林川之妻李秀子負責向上訴人調現（上訴人為李
秀子之舅舅），被上訴人到職後，延續以前模式辦理向上訴人貼現，均表明是聯富建
材行所借，且均有借有還，以前之借款與本件同，均僅以聯富建材行名義背書，被上
訴人皆未背書，亦經上訴人自承無訛，足見類如本件以客票調現者，向由被上訴人出
面以聯富建材行名義向上訴人借款；本件借款被上訴人並未特別聲明係以其個人名義
為之，持以調現者，復為聯富建材行持有之客票，上訴人且明知被上訴人負責建材行
之帳務，則貸借雙方顯均有以聯富建材行為借款人之合意，否則，上訴人之真意果係
借予被上訴人個人，實無不令被上訴人背書之理。上訴人主張因得以空白背書轉讓，
故未要求被上訴人背書云云，自不足採。至借款時建材行雖已停業，惟公司行號停業
後，尚有應收款項或應負債務待處理者，本極平常，自不能僅以被上訴人出面借款時
建材行已停業，即認建材行再無調現之必要，並據以推認係被上訴人個人行為。再被
上訴人經手借得本件款項後，是否確用於建材行，或有帳目不清情形，核與本件無關
，不影響於借款人係訴外人莊林川即聯富建材行之事實。是上訴人本於消費借貸之法
律關係，請求被上訴人給付借款及法定遲延利息，即非有據，不應准許，為其心證之
所由得，並說明對兩造其餘攻擊防禦方法之取捨意見，因而維持第一審所為上訴人敗
訴判決，駁回其上訴，經核於法洵無違誤。上訴論旨，徒就原審取捨證據、認定事實
，暨解釋意思表示之職權行使，指摘原判決不當，聲明廢棄，不能認為有理由。
據上論結，本件上訴為無理由。依民事訴訟法第四百八十一條、第四百四十九條第一
項、第七十八條，判決如主文。
中      華      民      國    八十九    年      一      月     十四     日
                              最高法院民事第七庭
                                  審判長法官  洪  根  樹
                                        法官  謝  正  勝
                                        法官  劉  福  來
                                        法官  吳  麗  女
                                        法官  陳  國  禎
      右正本證明與原本無異
                                              書  記  官
中      華      民      國    八十九    年      二      月      一      日


司法院資訊處製作；財團法人民間司法改革基金會備份。
